【裁判字號】    97,交聲,238
【裁判日期】    970730
【裁判案由】    聲明異議
【裁判全文】
臺灣屏東地方法院交通事件裁定         97年度交聲字第238號
原處分機關  高雄市政府交通局
異  議  人
即受處分人  甲○○
上列異議人因違反道路交通管理處罰條例案件，不服高雄市政府
交通局於97年4 月3 日所為之處分（原處分：高市交裁字第裁32
-Z00000000號），聲明異議，本院裁定如下：
    主  文
原處分撤銷。
甲○○汽車行駛於高速公路行車速度超過規定之最高速限，處罰
鍰新臺幣仟元，並記違規點數壹點。
    理  由
一、原處分意旨略以：異議人即受處分人於民國97年1 月6 日13
    時14分許，駕駛車牌號碼2S－4675號自用小客車，行經國道
    一號北上305 公里處時，因行駛高速公路速度超過規定罪高
    速限未滿20公里，為國道公路警察局第四警察隊員警逕行舉
    發，爰依道路交通管理處罰條例第33條第1 項，處罰鍰新臺
    幣（下同）3,000 元等語。
二、異議意旨略以：伊於97年1 月6 日13時14分許，駕駛車牌號
    碼2S－4675號自用小客車，行經國道一號北上305 公里處，
    惟並無超速之情事，舉發照片中異議人車牌號碼2S－4675號
    自用小客車前方有另1 台自用小客車，兩車車距不遠，不可
    能會比前方的車還快，再者，超速之雷射槍常有不準確之情
    形，爰依法聲明異議，請求撤銷原處分云云。
三、按汽車行駛於高速公路、快速公路或設站管制之道路，不遵
    使用限制、禁止、行車管制及管理事項之管制規則，而有行
    車速度超過規定之最高速限或低於規定之最低速限之行為者
    ，處汽車駕駛人3,000 元以上6,000 元以下罰鍰，道路交通
    管理處罰條例第33條第1 項第1 款分別定有明文。
四、經查：
  (一)本件異議人甲○○於97年1 月6 日13時14分許，駕駛車牌號
    碼2S-4675 號自小客車，在國道一號北上305 公里處，速限
    100 公里之高速公路上，以時速115 公里超速行駛，而於國
    道一號北上305.55公里處設有「前有測速照相」標示牌，符
    合道路交通管理處罰條例第7 條之2 第3 項於高速公路、快
    速道路須至少300 公尺前明顯標示之規定，且本件雷射測速
    照相器材，係由雷射測速儀器結合數位相機及PDA 而成，以
    聚光紅外線進行測速，當測得被測目標速度超過設定之速度
    時，系統會觸動數位相機擷取影像，將影像及測得之數據等
    傳送至PDA 儲存成附有加密數據資料之相片檔，若任意修改
    相片檔案，會因加密資料毀損至檔案無法使用，此有內政部
    警政署國道公路警察局第四警察隊97年5 月7 日公警四交字
    第0970471729號函附之照片2 幀、員警職務報告書各1 紙在
    卷可按，是以，以測速照相儀器所測得異議人超速之違規情
    事無造假之可能，異議人確有上開駕車超速之違規情事無訛
    。
  (二)本件用以測定異議人行車速度所使用之雷射測速儀編號UX01
    0174，每年均經專業技術公司維護，且已於96年10月30日經
    經濟部標準檢驗局檢定合格，此有內政部警政署國道公路警
    察局第四警察隊97年5 月7 日公警四交字第0970471729號函
    附雷射測速照相原理資料1 份、經濟部標準檢驗局編號第MO
    0000000 號雷射測速儀檢定合格證書1 紙在卷可稽，足徵異
    議人所辯雷射測速儀器不準確云云，不足採信。
  (三)異議人另辯稱：照片中之前車係伊友人所駕駛，如果伊車車
    速較快時，兩車必會相撞云云，惟依舉發照片所示，異議人
    所駕駛之上開自小客車前方確有攝入前車之影像，惟2 車間
    隔之實際距離為何，甚而是否可以一視即判定有無行駛於同
    一車道，均係取決於拍攝照片之取景角度，而單就上開照片
    所示，無從得知前車之車速或行駛之車道是否與異議人相同
    ，況且異議人有無超速，與前車之間隔距離並無必然關係，
    是實無從以舉發照片攝入前車之影象之情，推論異議人無超
    速之違規事實，是異議人上開所辯，與常理有違，殊難採信
    。
  (四)而交通警員製單舉發違反道路交通管理處罰條例所列之違規
    事實，本質上為行政處分，係公務員基於職務上權力，依法
    就特定之具體事件所為具有公法上效果之單方行政行為，基
    於公務員為公法上行為具有公信力之原則，該行政處分當可
    被推定為真正，其據以依法處分之事實認定亦應為真正無誤
    ，本件異議人既未就執勤警員之舉發有誤提出相關證據以供
    調查，本院經查亦無任何證據足資證明執勤警員有何捏造事
    實違法取締之不法情事，則執勤警員本其維護交通秩序、安
    全職責所為之舉發，自應受到合法、正確之推定。本件違規
    事證已臻明確，異議人於前揭時、地在高速公路駕車超速之
    違規事實洵堪認定，其前開所辯無非矯飾卸責之詞，自非可
    採。
五、綜上所述，本件異議人確有在高速公路駕車超速行駛之違規
    情形，原處分機關依道路交通管理處罰條例第33條第1 項第
    1 款予以裁處罰鍰，件異議人既於上開時、地，有行經有燈
    光號誌管制之交岔
    路口闖紅燈之違規行為，原處分機關爰引前揭規定，而予以
    裁罰，依法並無不當，故本件異議為無理由，自應予以駁回
    固屬正確。
    然按汽車駕駛人，違反同條
    例第33條第1 項之規定者，除依原條款處罰鍰外，並應記違
    規點數1 點，道路交通管理處罰條例第63條第1 項第1 款定
    有明文。原處分機關認本件異議人係違反同條例第33條第1
    項第1 款之規定，除處上開罰鍰外，漏依第63條第1 項第1
    款之規定併記違規點數1 點，於法自有未合，且上開記點之
    處罰，係屬強制規定，無從減免。是異議人之異議雖無理由
    ，惟原處分既有上開瑕疵，仍屬無可維持，自應撤銷原處分
    ，並仍以異議人有違反道路交通管理處罰條例第33條第1項
    第1 款之行為，依同條例第63條第1 項第1 款及違反道路交
    通管理事件統一裁罰基準及處理細則所訂之違反道路交通管
    理事件統一裁罰基準表等規定，裁處異議人如主文第2 項所
    示之罰鍰，並記違規點數1 點，以資適法。
六、據上論斷，應依道路交通案件處理法第20條，道路交通管理
    處罰條例第33條第1 項第1 款、第63條第1 項第1 款，裁定
    如主文。
中    華    民    國    97    年    7     月    30    日
                  交通法庭      法  官  陳海寧
以上正本證明與原本無異。
如不服本裁定應於收受送達後5 日內向本院提出抗告書狀敘述抗
告之理由抗告於臺灣高等法院高雄分院。
中    華    民    國    97    年    7     月    30    日
                                書記官  馮得弟


司法院資訊處製作；財團法人民間司法改革基金會備份。
